【裁判字號】    92,台上,2376
【裁判日期】    921106
【裁判案由】    拆屋還地
【裁判全文】
最高法院民事判決                              九十二年度台上字第二三七六號
    上  訴  人  乙 ○ ○
                甲 ○ ○
    共      同
    訴訟代理人  許 國 棟律師
    被 上訴 人  丙○○○
右當事人間請求拆屋還地事件，上訴人對於中華民國九十年十一月十三日台灣高等法
院再審判決（九十年度再字第五三號），提起上訴，本院判決如左：
    主  文
上訴駁回。
第三審訴訟費用由上訴人負擔。
    理  由
本件上訴人對於本院八十九年度台上字第六二二號確定判決關於其敗訴部分（下稱原
確定判決），主張有民事訴訟法第四百九十六條第一項第十三款規定之情形，對之提
起再審之訴，原審以：民事訴訟法第四百九十六條第一項第十三款固規定當事人發見
未經斟酌之證物或得使用該證物者，得提起再審之訴。惟此之所謂證物，並不包含證
人在內。查上訴人甲○○以原確定判決未訊問證人林豐倉，亦未斟酌證人陳正雄、魏
貴琳之證詞及其於民國七十八年及八十年以羅東第六支局第七號及第八支局第三十五
號存證信函所寄交被上訴人之租金匯票，認發見未經斟酌之證據，得作為提起再審之
訴之理由。然各該證人之證言已於前訴訟程序中加以審酌，且發見證人林豐倉等人之
證詞，依上說明，亦非上述所謂未經斟酌之證物。至於前開租金匯票，更於前訴訟程
序業經審酌，認為不足採，尤非屬未經斟酌之證物。故上訴人甲○○以之作為再審事
由，已非有據。又依民事訴訟法第四百九十六條第一項第十三款規定以「當事人發現
未經斟酌之證物或得使用該證物者」之事由，提起再審之訴，須以該證物如經斟酌可
受較有利益之裁判者為限。倘當事人發現未經斟酌之證物，經法院斟酌結果，非可受
較有利益之裁判，仍不得提起再審之訴。上訴人乙○○以其發見坐落宜蘭縣羅東鎮○
○段一一六地號土地之「地上權設定登記資料」為前訴訟程序確定判決未經斟酌之證
物，而提起本件再審之訴，雖據其提出該資料及土地登記謄本等件為憑，惟該「地上
權設定登記資料」載明申請設定地上權之土地係坐落同鎮○里○段二０三之一地號，
與上訴人乙○○及其祖先所居住之系爭土地，係坐落於同段二０三地號，已有不同。
且查上開阿里史段二０三之一地號土地，重劃後之地號為同鎮○○段一一七地號，而
阿里史段二０三地號，重劃後則為同鎮○○段一一六地號，二者截然不同，有上開地
政事務所九十年八月十日羅地一（）字第八六九四號函及農地重劃區土地所有權
人原有土地與新分配土地清冊足據。故上訴人乙○○提出之上開地上權登記資料，於
原確定判決不生影響，縱經斟酌亦難受較有利之判決。上訴人乙○○以發見該地上權
登記資料，為未經斟酌之證物，提起再審之訴，亦無理由，因將上訴人本件再審之訴
均予判決駁回。按依法律行為而設定地上權，或因時效而取得地上權登記請求權者，
非經登記不生其效力，在未依法登記為地上權人以前，自仍不得據以對抗土地所有人
而認其非無權占有。本件原審既查據上訴人乙○○提出之土地登記謄本認定上訴人乙
○○未於被上訴人之系爭一一六號土地上為地上權登記，所提出之「地上權設定登記
資料」，亦難即認其為該土地之地上權人，依上說明，自不能使其受較有利益之判決
。原審本於上述理由判決上訴人甲○○敗訴，經核於法洵無違背。另關於上訴人乙○
○部分雖非以此為據，但其結果並無二致，亦仍應予維持。上訴論旨，任以原判決有
認定事實不憑證據、理由不備、調查證據錯誤等與判決結果不生影響之理由，指摘原
判決不當，求予廢棄，非有理由。又上訴人於本院始提出宜蘭縣政府函、同縣羅東地
政事務所九十年十二月二十七日函及同所同年七月二十四日地籍圖謄本等件為證，核
屬新攻擊方法，依民事訴訟法第四百七十六條第一項規定，本院自不得併予斟酌，附
此明。
據上論結，本件上訴為無理由。依民事訴訟法第四百八十一條、第四百四十九條、第
七十八條，判決如主文。
中      華      民      國    九十二    年     十一     月      六      日
                              最高法院民事第五庭
                                  審判長法官  顏  南  全
                                        法官  許  澍  林
                                        法官  葉  勝  利
                                        法官  劉  福  聲
                                        法官  黃  義  豐
      右正本證明與原本無異
                                              書  記  官
中      華      民      國    九十二    年     十一     月     十四     日


司法院資訊處製作；財團法人民間司法改革基金會備份。
